臺灣雲林地方法院刑事判決
110年度原訴字第5號
公  訴  人  臺灣雲林地方檢察署檢察官
被      告  賴羽緁




指定辯護人  本院公設辯護人許俊雄  
上列被告因公共危險案件，經檢察官提起公訴（110年度偵字第1
17號），本院判決如下：
　　主　　　文
賴羽緁犯放火燒燬現供人使用之住宅未遂罪，處有期徒刑壹年陸
月。緩刑肆年，緩刑期間付保護管束，並應於本判決確定之日起
壹年內向公庫支付新臺幣貳萬元及完成法治教育壹場次。
　　事實及理由
一、犯罪事實：
　　賴羽緁明知雲林縣○○鄉○○村○○路0段00巷00號鐵皮造房屋為
    其與先生林青藤共同居住之處所，其主觀上可預見在屋內引
    燃易燃物品，一旦火勢蔓延，極可能發生燒燬該住宅之結果
    ，竟因情緒低落，而於民國109年8月9日19時許，基於放火
    燒燬現供人使用之住宅之犯意，在住宅內之神桌西側、神壇
    處、臥室沙發旁、鐵皮車庫北側以不詳之方式引燃易燃物品
    ，並延燒造成該住宅受燒後呈現煙燻、積碳、變色情形，鐵
    皮屋北側上方窗框有燒熔及建築物本體有受燒變色情形。嗣
    賴羽緁欲己意中止火災，乃撥打119報案，消防人員及時到
    場撲滅火勢，始未燒燬系爭房屋之主體結構，並未達喪失主
    要效用之程度，因而未遂。
二、認定犯罪事實所憑之證據及理由：
    上開犯罪事實，業據被告賴羽緁於本院審理時坦承不諱，核
    與證人林青藤、莊美玲之證述大致相符，並經鑑定證人廖俊
    南證述明確，復有雲林縣消防局火災原因調查鑑定書1份、
    火災調查與鑑識實務參考資料1份、臺灣雲林地方檢察署檢
    察官勘驗筆錄1份在卷可參，且有地板殘跡3個、地板碳化物
    1個、電線殘跡1個等扣案可稽，足認被告上揭任意性自白核
    與事實相符，應堪採信。
三、論罪科刑之理由：
  ㈠刑法第173條第1項放火燒燬現供人使用住宅罪之所稱燒燬，
    係指燃燒毀損之義，亦即標的物已因燃燒結果喪失其效用而
    言，必須房屋構成之重要部分已燒燬，如僅房屋內之傢俱、
    物件燒燬，房屋本身尚未達喪失其效用之程度，即不能依該
    條項之既遂罪論處。行為人如有放火燒燬現有人所在建築物
    之犯罪故意，而已著手放火行為之實行，即應構成犯罪，即
    令放火結果上述物體未因燒燬而喪失其效用，僅屬犯罪為既
    遂或未遂之問題（最高法院69年度台上字第1976號、79年度
    台上字第2656號、79年度台上字第2747號、87年度台上字第
    1719號判決意旨參照）。查上開鐵皮房屋平時為被告及林青
    藤所居住，屬現供人使用住宅，被告對於上開事實知之甚詳
    ，其基於放火燒燬本案住宅之犯意，以不詳方式引燃易燃物
    品，致生公共危險，雖然火勢延燒情形未造成本案住宅主要
    結構喪失效用之程度，惟就其燃燒之情形、程度，自屬已達
    於著手之程度甚明。是核被告所為，係犯刑法第173條第3項
    、第1項之放火燒燬現供人使用之住宅未遂罪。
  ㈡刑法第27條第1項規定，應減輕或免除其刑之中止未遂，包括
    已著手於犯罪行為之實行，而因己意中止及防止其結果之發
    生二者。前者係已著手實行犯罪行為，且其預期之不法侵害
    犯罪結果有實現可能，然依行為人主觀上之認知，所完成之
    犯罪行為尚不足以實現該不法侵害，而於此際因己意中止，
    即學說上所謂「未了未遂」或「著手未遂」之中止；後者則
    指所實行之犯罪行為，依行為人主觀上認知，已足以實現不
    法侵害，而出於己意積極採取防果行為以阻止不法侵害發生
    ，即學說上所謂「既了未遂」或「實行未遂」之中止（最高
    法院99年度台上字第3490號判決意旨參照）。另刑法上之中
    止犯，指已著手於犯罪之實行，而因己意阻止其結果之發生
    而言，故其結果之不發生，與行為人所為防止結果發生之行
    為間，自須具有重要的關連性，但不排除基於行為人之發動
    ，邀獲他人之協助，而共同努力獲致結果不發生之情形（最
    高法院88年度台上字第3261號判決意旨參照）。經查，被告
    對本案住宅著手實行放火行為後，見火勢蔓延，即主動撥打
    119報案，告知消防隊關於本案住宅起火一事，而防免本案
    住宅燒燬結果發生之情，業經被告於警詢時供明在卷。故被
    告既已著手於放火行為之實行，並有致生本案住宅燒燬結果
    之危險，而於此燒燬結果尚未發生前，即因己意為積極報案
    行為而防止此燒燬結果之發生，為中止未遂犯，應依刑法第
    27條第1項前段之規定，減輕其刑。復因該條項同時有免除
    其刑之規定，依刑法第66條但書規定，得減輕其刑至3分之2
    。
  ㈢另刑之量定，為求個案裁判之妥當性，法律固賦予法院裁量
    權，但此項裁量權之行使，除應依刑法第57條規定，審酌行
    為人及其行為等一切情狀，為整體之評價，並應顧及比例原
    則與平等原則，使罪刑均衡，輕重得宜，以契合社會之法律
    感情。又刑法第59條規定犯罪之情狀可憫恕者，得酌量減輕
    其刑，其所謂「犯罪之情狀」，與同法第57條規定科刑時應
    審酌之一切情狀，並非有截然不同之領域，於裁判上酌減其
    刑時，應就犯罪一切情狀（包括同法第57條所列舉之10款事
    項），予以全盤考量，審酌其犯罪有無可憫恕之事由（即有
    無特殊之原因與環境，在客觀上足以引起一般同情，以及宣
    告法定低度刑，是否猶嫌過重等等），以為判斷。再刑法第
    59條所規定之酌量減輕其刑，係裁判上之減輕，必以犯罪之
    情狀顯可憫恕，認為科以最低度刑仍嫌過重者，始有其適用
    。如別有法定減輕之事由者，應優先適用法定減輕事由減輕
    其刑後，猶嫌過重時，方得為之。查被告所為前開放火燒燬
    現供人使用之住宅未遂之犯行固值非難，惟被告犯後已坦承
    犯行，態度尚佳，而屋主林青藤並無意提告，且願意原諒被
    告，而刑法第173條第1項之罪之法定本刑為無期徒刑或7年
    以上有期徒刑，不可謂不重，被告縱依中止未遂犯減輕後之
    法定最低刑度處以2年4月有期徒刑，猶屬過苛，實屬情輕法
    重，在客觀上足以引起一般之同情，顯有堪資憫恕之處，爰
    依刑法第59條之規定酌量減輕其刑，並遞減輕之。
  ㈣爰審酌被告所為實不足取，應予非難，惟考量其因長年罹患
    睡眠呼吸中止症、本態性高血壓症，而長期服藥控制中，且
    辯護人稱被告因為長年為精神鬱症所苦，又因家境清寒，生
    活困難致情緒低落，因而犯下本件犯行之動機，並念其於犯
    罪後坦承犯行，尚知悔悟，且本案幸未造成人員傷亡或房屋
    燒燬之嚴重結果，兼衡其自陳國小肄業之教育程度，目前沒
    有工作，家庭經濟狀況不好，與先生同住之家庭生活狀況等
    一切情狀，量處如主文所示之刑。
  ㈤末考量被告未曾因故意犯罪受有期徒刑以上刑之宣告等情，
    有臺灣高等法院被告前案紀錄表附卷可佐，可見被告合於刑
    法第74條第1項第1款之緩刑要件，而被告固因本案放火燒燬
    現供人使用之住宅未遂犯行而觸法，然其於本案犯罪後終能
    面對己過，坦認犯行，堪認其犯後尚有悔意，且諒其經此偵
    查、審判程序，理當知所警惕，是本院認前開所宣告之刑以
    暫不執行為適當，爰依刑法第74條第1項第1款之規定，併予
    宣告如主文所示之緩刑期間，以啟自新。又考量被告犯罪之
    動機及情節，且為使被告能從本案中深切記取教訓，避免再
    度犯罪，及建立正確法治觀念，回歸正常生活，並依同條第
    2項第4款之規定，命被告於本判決確定之日起1年內向公庫
    支付新臺幣2萬元，及依同條項第8款規定，命被告接受法治
    教育1場次，另依刑法第93條第1項第2款規定同時諭知被告
    於緩刑期間付保護管束。而前開緩刑宣告附帶支付公庫之條
    件，依刑法第74條第4項規定，條件內容得為民事強制執行
    名義，且依刑法第75條之1第1項第4款規定，違反上開負擔
    情節重大，足認原宣告之緩刑難收其預期效果，而有執行刑
    罰之必要者，得撤銷緩刑之宣告，併此敘明。
四、應適用之法律（僅引程序法）：
　　刑事訴訟法第299條第1項前段。
本案經檢察官葉喬鈞偵查起訴，檢察官魏偕峯到庭執行職務。 
中　　華　　民　　國　　110 　年　　11　　月　　15　　日
                  刑事第四庭  審判長法  官  許佩如
　
                                    法  官  黃玥婷
　
                                    法  官  廖奕淳
以上正本證明與原本無異。
如不服本判決應於收受判決後20日內向本院提出上訴書狀，並應
敘述具體理由；其未敘述上訴理由者，應於上訴期間屆滿後20日
內向本院補提理由書（均須按他造當事人之人數附繕本）。「切
勿逕送上級法院」。
告訴人或被害人如對於本判決不服者，應具備理由請求檢察官上
訴，其上訴期間之計算係以檢察官收受判決正本之日期為準。
                                    書記官  廖千慧
中　　華　　民　　國　　110 　年　　11　　月　　15　　日
（附錄：本案論罪科刑法條全文） 
（中華民國刑法第173條）
放火燒燬現供人使用之住宅或現有人所在之建築物、礦坑、火車
、電車或其他供水、陸、空公眾運輸之舟、車、航空機者，處無
期徒刑或7年以上有期徒刑。
失火燒燬前項之物者，處1年以下有期徒刑、拘役或1萬5千元以
下罰金。
第一項之未遂犯罰之。
預備犯第一項之罪者，處1年以下有期徒刑、拘役或9千元以下罰
金。